【裁判字號】    92,上訴,1866
【裁判日期】    921230
【裁判案由】    強盜等
【裁判全文】
臺灣高等法院高雄分院刑事判決                  九十二年度上訴字第一八六六號
    上  訴  人
    即  被  告  戊  ○
    指定辯護人  萬維堯
右上訴人因強盜等案件，不服臺灣屏東地方法院九十二年度訴字第四四九號中華民國
九十二年八月二十六日第一審判決（起訴案號：臺灣屏東地方法院檢察署九十二年度
偵字第二五四八號），提起上訴，本院判決如左：
      主    文
上訴駁回。
      事    實
一、戊○與李崚樺、丙○○等三人於民國（下同）九十二年五月十三日深夜，在屏東
    縣內埔鄉某防波堤飲用啤酒慶祝李崚樺生日，於翌日（十四日）凌晨零時許，戊○駕駛車牌ＷＦ－○九八九號自小客車（起訴書誤載為０九八八號），搭載李崚
    樺（前座）、丙○○（後座）欲沿台一線（即屏鵝甲路）由北往南（即朝枋寮）
    行駛之際，戊○與李崚樺、丙○○基於意圖為自己不法所有，本於強盜之概括犯
    意聯絡，共同謀議強劫超商，謀議既定，乃共同攜帶戊○所有具有殺傷力之武士
    刀一支（為槍砲彈藥刀械管制條例所管制之刀械）及非屬列管之短刀一支，駕車
    沿台一線（即屏鵝甲路）之甲共場所南下沿路找尋，於同年五月十四日凌晨零時
    九分許起，由戊○駕駛上開自小客車在各超商門口觀察情勢並為脫逃之接應，推
    由李崚樺戴其所有之黑色鴨舌帽一頂及持戊○所有客觀上足供兇器使用之短刀一
    支，丙○○則戴戊○所有之藍色鴨舌帽一頂、自己所有之口罩及持戊○所有客觀
    上足供兇器使用屬於槍砲彈藥刀械管制條例管制之武士刀一支，連續為下列強盜
    行為：(一)、於同年五月十四日凌晨零時九分許，戊○駕車停在屏東縣新埤鄉○○
    路二０八號中日超商門口對面等候，李崚樺、丙○○分持上開刀械，進入屏東縣
    新埤鄉○○路二０八號中日超商內，由丙○○持武士刀喝令（脅迫）顧客鄒關禮
    、葉瑞文蹲下，葉瑞文因靠近丙○○，見丙○○持刀，在別無選擇之下，乃蹲下
    （使之無義務之事），鄒關禮雖受脅迫，但因離丙○○較遠，考量後仍不予理會
    ；李崚樺則持短刀架在店員丁○○肩膀上，以此強暴方式使丁○○不能抗拒，而
    進入櫃臺強取現金新台幣（下同）一千元及洋酒二瓶（價值一千五百元）。(二)、
    同日凌晨零時十五分許，戊○駕車在屏東縣佳冬鄉○○路一號統一超商對面等候
    ，丙○○持武士刀在超商門口注意動態，李崚樺則持短刀進入屏東縣佳冬鄉○○
    路一號統一超商內，在店員己○○胸前約三十甲分處揮動，喝令其交付金錢，以
    此脅迫方法至使己○○不能抗拒，己○○因而交付收銀機內現金一千五百元。
    (三)、於同日凌晨一時四十五分許，由戊○駕車在屏東縣枋寮鄉○○路四十七號台
    灣巨蛋超商門口旁約二甲尺處等候，李崚樺、丙○○各持上述刀械進入屏東縣枋
    寮鄉○○路四十七號台灣巨蛋超商內，李崚樺持短刀進入櫃臺架住店員乙○○脖
    子，以此強暴方式至使乙○○不能抗拒而強取乙○○皮包（內有現金一萬餘元、
    存褶、印章、身分證、提款卡等物），丙○○則至冰箱強取台灣啤酒一瓶。三人
    搶得上述財物後，將其中一瓶洋酒飲用完畢，並由李崚樺分得約四千元，丙○○
    分得約三千元，餘約五千元由戊○取得，嗣於同日凌晨二時十分許，在屏東縣潮
    州鎮○○路一○五號前，為警據報攔檢查獲，並扣得戊○等人所有供犯罪所用之
    武士刀一支、短刀一支、口罩一個、鴨舌帽二頂暨強盜所得之紙鈔、洋酒、啤酒
    等物（均已發還被害人）。
二、案經屏東縣警察局潮州分局報請台灣屏東地方法院檢察署檢察官偵查起訴。
      理    由
一、訊據上訴人即被告戊○供認有於右揭時間駕車搭載李崚樺、丙○○至前開中日超
    商、統一超商、台灣巨蛋超商，並由李崚樺、丙○○二人下車進入上開超商，及
    前開武士刀、短刀為其所有等之事實不諱，惟矢口否認有強盜等犯行，辯稱：我
    確實沒有參與強盜，我以為李崚樺、丙○○下車是去買酒才停車，扣案的刀子是
    做生意使用的西瓜刀，我不知道他們拿刀下車，也未分到任何款項云云。
二、經查：
  (一)、被告戊○如何與李崚樺、丙○○共同謀議強盜及如何於右揭時間由被告戊○駕
      車搭載李崚樺、丙○○二人至前開三家超商，推由李崚樺、丙○○分持被告戊○所有之前開短刀、武士刀，先後進入前揭三家超商，以右揭手法強盜超商財
      物，得手後如何由被告戊○駕車接應載離，暨於前開中日超商內如何由丙○○
      持武士刀喝令（脅迫）顧客鄒關禮、葉瑞文蹲下（使人行無義務之事）等之事
      實，已據同案被告李崚樺、丙○○二人分別於警訊時供承不諱（見警卷第九頁
      至十六頁背面），核與被害人丁○○、己○○、乙○○於警訊、檢察官偵查中
      及原審審理中指訴之情節相符（見警卷第十八頁至二十九頁，偵查卷第二十九
      頁正面、三十頁，原審卷第八十六頁），並經證人曾春美於警訊、檢察官偵查
      中及原審審理中證稱：「當時有人跟我說中日超商發生搶案，叫我報案，我看
      到二個人很快衝進車子，車子很快地開走，連車燈都沒有開，我們有記下車號
      」等語（見警卷第三十頁背面，偵查卷第三十一頁，原審卷第八十九頁正面）
      。證人鄒關禮（即中日超商顧客）於警訊、檢察官偵查中及原審審理中證稱：
      「我與朋友葉瑞文一同進入中日超商購物時，有二位男子手持武士刀衝進來，
      其中一名就大聲叫客人蹲下，並手持武士刀壓著我朋友葉瑞文蹲下：：：其中
      一名叫丙○○，當時戴白色口罩，另一名是李崚樺」（見警卷第三十二頁背面
      ）、「當時我與友人葉瑞文在中日超商購物，有二名男子分別持長、短刀，就
      喊我友人蹲下，該名未戴口罩的人，我認得出來是李峻樺，後來我們有追出去
      ，歹徒已在超商對面上車準備離開」（見偵查卷第三十一頁正面）、「在中日
      商，有二個人進來說不要動蹲下，我在裡面開冰箱，我的朋友就蹲下：：；後
      來我有追出，去約十五甲尺處有開車的人在等，檳榔攤的人記住車號」、「上
      車馬上就走，車子沒有熄火，車子開蠻快的」（見原審卷八十七、八十八頁）
      各等語。證人黃進城（即攔檢被告戊○小客車之警員）於原審審理中證稱：「
      當天我與游和興負責巡邏任務，凌晨零點四十分時接到獲勤務中心電話通知說
      有人強盜，要攔一部藍色車子，車號ＷＦ－○九八八號，前面擋風玻璃有圖案
      ，後面保險桿有些微脫落，我們攔檢沒有攔到，一時三十分時勤務中心撤銷攔
      檢：：：，勤務中心又指派我們到原來的地方攔檢，我們停在路邊以強力探照
      燈照經過的車子，當時我們發現被告車子時，雖然車號差一號，但是因為特徵
      明顯，所以我們就通報勤務中心，並開警示燈以時速八、九十甲里在後尾隨，
      結果這台車還加速又超車，一直追到潮州介壽路有另一輛警車來支援，我才超
      車到前面攔阻，攔下之後有七部警車同時到達，就將被告三人帶回警局，戊○
      的意識很清楚，只是比較多話、大聲」等語（見原審卷第三十五頁至第三十七
      頁）明確。上開證人曾春美、鄒關禮、黃進城及被害人丁○○、己○○、乙○○均與被告戊○等三人素不相識，亦無怨隙，衡情當無設詞誣陷之理，彼等上
      開所為之指證，應與事實相符，自堪採信。
  (二)、同案被告李崚樺於本院審理中雖到庭結證稱：「第一件中日超商，是我提議要
      買東西，刀子是我從後座拿的；第二件是丙○○提議要搶超商，第三件是我提
      議的，搶超商所得未分給戊○」、「之前開庭講的都是不確實，自己在講什麼
      ，我也不知道」等語（見本院卷第九十九至一０一頁）；證人丙○○於本院審
      理中雖亦結證稱：「當時（指案發時）與現在相隔很久，當時有喝酒，不清楚
      當時之狀況（指強盜之經過）」、「（在警訊時你說是戊○提議行搶，有何意
      見？）因距離有一段時間，當時有酒意不太清楚，所以不敢確定」等語（見本
      院卷第一０五至一０六頁）。惟丙○○於檢察官偵查中供稱：「（搶了第一次
      後）我們即沿路開車至新埤鄉，我們第二次行搶時，有對戊○說我們要下去搶
      」等語（見偵查卷第八頁正面）。李崚樺於檢察官偵查中供稱：「（要去搶時
      有向戊○說？）第一次時對他（指被告戊○）說要買東西，搶完後，第二次要
      去時，他知道我們要去搶」等語（見偵查卷第十頁正面），於九十二年七月二
      十三日在原審審理中供稱：「確實是被告戊○提議的，是因為他後來叫我改變
      供詞，我不知道利害關係」、「（刀從那裡拿出來？）在後車廂，被告戊○從
      後車廂拿出來給我跟被告丙○○們一人一支」等語（見原審卷第三十九頁正面
      、第四十三頁正面）。況被告戊○先於檢察官初訊時即供稱：「搶第一次我就
      知道了，因為他們是朋友，所以才開車載他們，他們沒有恐嚇我」等語（見偵
      查卷第七頁正面），復於原審法院審理羈押時供稱：「我看到他們持刀進入中
      日超商時就知道他們要去搶劫：：：，我都沒有下車，只有開車」等語（見聲
      羈卷第四頁背面、第五頁正面）。而前述三家超商分別位於屏東縣新埤鄉、佳
      冬鄉、枋寮鄉，位置距離甚遠，被告戊○身為自小客車駕駛人，又未受他人強
      暴脅迫，自可完全掌控行駛之路線及目的地，其竟連續開車至三處超商，在同
      案被告李崚樺、丙○○持其所有刀械下車進入超商時仍在附近等候，且又將車
      燈熄滅，於被告李崚樺、丙○○得手衝上車後，立即加速離去，此顯為接應之
      舉。再參以其於警員尾隨攔檢時又加速、超車企圖脫逃，益徵被告戊○確實有
      參與強盜犯行無誤。準此，同案被告李崚樺、丙○○於本院審理中所為之證述
      及於檢察官偵查中、原審審理中所為有關「被告戊○未參與強盜」之供述，均
      屬事後迴護被告戊○之詞，不足採信。同案被告李崚樺、丙○○前開於警訊及
      李崚樺上開於九十二年七月二十三日在原審所為不利於被告戊○之供詞，較與
      事實相符，而且可信，依修正後刑事訴訟法第一百五十九條之二之法理，自得
      採為認定被告戊○犯罪之證據。
  (三)、前開扣案刀械二支，經送屏東縣警察局鑑定，認定其中一把刀柄長約二十一甲
      分、刀刃長約四十九甲分，單面開鋒，係屬槍砲彈藥刀械管制條例所管制之「
      武士刀」；另一把刀柄長約十三甲分、刀刃長約二十六甲分，則非屬槍砲彈藥
      刀械管制條例所管制之刀械，此有屏東縣警察局九十二年五月十九日屏警保民
      字第０九二００一五九九五號函一份附卷可稽（見偵查卷第六十六頁）。又扣
      案武士刀及短刀之刀柄、刀鞘外觀均有華麗花紋（見警卷第三十六頁、三十七
      頁照片），與一般西瓜刀大為不同，被告戊○空言否認辯稱上述刀械係其平日
      切水果所用之西瓜刀云云，顯與事實有違，無可採信。此外，復有被告戊○等
      人強盜時為超商內錄影機所監錄之光碟一片及前開扣案之鴨舌帽二頂、口罩一
      個、武士刀一支、短刀一支暨贓物領據三張在卷可資佐證（見警卷第三十四頁
      、三十六至三十七頁、第四十一至四十三頁）。
  (四)、至被告戊○於本院審理中雖辯稱其於警訊時遭警刑求云云，惟為證人黃進城（
      逮捕被告戊○之警員）、劉國平（製作被告戊○筆錄之警員）分別於原審審理
      中及本院審理中所否認；縱認被告戊○於警訊時確實有遭警刑求之情事，其警
      訊筆錄依法即為無證據能力；惟本件認定被告戊○犯罪之證據，並未採用被告
      戊○之警訊供詞，被告戊○上開之辯解，並不足動本院認定被告戊○犯前開
      強盜罪之基礎，附此敘明。
    綜上各情，本案罪證已臻明確，被告林汰前開所辯，係屬卸責之詞，不足採信，
    其右揭犯行堪以認定。
三、查前開扣案武士刀之刀柄長約二十一甲分、刀刃長約四十九甲分，單面開鋒，為
    槍砲彈藥刀械管制條例所管制之「武士刀」（如前所述），屬金屬製品，且甚為
    銳利；另扣案短刀之刀柄長約十三甲分、刀刃長約二十六甲分，亦為金屬製品，
    相當銳利且堅硬，如持以行兇，均足以對人之生命、身體、安全構成威脅，具有
    危險性，而可作為兇器使用。核被告戊○與同案被告李崚樺、丙○○等三人未經
    許可於夜間在甲共場所攜帶管制之武士刀之行為，係違反槍砲彈藥刀械管制條例
    第十五條第一、二、三款之結夥在甲共場所於夜間攜帶刀械罪，起訴事實未認其
    有於甲共場所攜帶刀械行為，容有未洽。被告戊○與李崚樺、丙○○等三人就事
    實欄(一)部分之強盜行為，係犯刑法第三百三十條第一項之結夥三人以上攜帶兇器
    加重強盜罪（具有刑法第三百二十一條第一項第三、四款之情形）及刑法第三百
    零四條第一項之強制既遂罪（對顧客葉瑞文部分）、第二項強制未遂罪（對顧客
    鄒關禮部分），彼等三人以一強盜行為同時侵害二以上法益而觸犯數罪名，為想
    像競合犯，應從一重之結夥三人以上攜帶兇器加重強盜罪論處；甲訴人事實欄雖
    已敘及強迫顧客蹲下之行為，但卻漏引強制罪法條，尚有未合。被告戊○等人就
    事實欄(二)、(三)之強盜行為，係犯刑法第三百三十條第一項之結夥三人以上攜帶兇
    器之加重強盜罪（具有刑法第三百二十一條第一項第三、四款之情形）。被告戊○與李崚樺、丙○○等三人彼此間，就結夥三人以上攜帶兇器加重強盜罪及結夥
    在甲共場所於夜間攜帶刀械部分，有犯意聯絡及行為分擔，均為共同正犯。被告
    戊○等人前後三次強盜犯行，時間緊接，犯罪構成要件相同，顯均係基於概括犯
    意反覆為之，為連續犯，應依刑法第五十六條規定以結夥三人以上攜帶兇器強盜
    罪一罪論，並依法加重其刑。被告戊○前開所犯結夥三人以上攜帶兇器強盜與結
    夥在甲共場所於夜間攜帶刀械等二罪間，有方法結果之牽連關係，應依刑法第五
    十五條之規定從一重之結夥三人以上攜帶兇器加重強盜罪處斷。
四、原判決認被告戊○罪證明確，因而適用槍砲彈藥刀械管制條例第十五條第一款、
    第二款、第三款，刑法第二十八條、第五十六條、第三百三十條第一項、第三百
    零四條第一項、第二項、第五十五條、第三十八條第一項第一款、第二款，罰金
    罰鍰提高標準條例第一條前段規定，並審酌被告戊○無前科，所得財物價值不大
    ，尚未導致他人受傷，惟嚴重危害社會治安，對被害人心理產生莫大驚嚇，犯後
    仍猶飾詞狡辯等一切情狀，量處有期徒刑七年六月；另敘明扣案武士刀一支係違
    禁物，應依刑法第三十八條第一項第一款之規定宣告沒收；另扣案短刀一支、藍
    色鴨舌帽一頂為被告戊○所有，黑色鴨舌帽一頂為被告李崚樺所有，口罩一個為
    被告丙○○所有，並供彼等犯罪所用之物，已據被告戊○及共犯李崚樺、丙○○
    等供明在卷（見警卷第十一頁背面、第十二頁，偵查卷第八頁），應依刑法第三
    十八條第一項第二款之規定併宣告沒收。經核原判決認事用法，尚無不合，量刑
    亦屬允當。被告戊○上訴意旨，否認犯罪，指摘原判決不當，即為無理由，應予
    駁回。
五、同案被告李崚樺部分，業經原審判處有期徒刑七年二月確定；同案被告丙○○暨
    被告戊○服用酒類不能安全駕駛動力交通工具而駕駛部分，經原審分別判處有期
    徒刑七年二月、三月，上訴本院後復經渠等二人撤回上訴而告確定，均不另論列
    ，附此敘明。
據上論結，應依刑事訴訟法第三百六十八條，判決如主文。
本案經檢察官彭南雄到庭執行職務。
中    華    民    國      九十二      年      十二    月    三十  日
                              臺灣高等法院高雄分院刑事第四庭
                                  審判長法官  蕭權閔
                                        法官  陳吉雄
                                        法官  李嘉興
右正本證明與原本無異。
如不服本判決應於收受本判決後十日內向本院提出上訴書狀，其未述上訴理由者，
並得於提起上訴後十日內向本院補提理由書狀（均須按他造當事人之人數附繕本)「
切勿逕送上級法院」。
                                      書記官  劉金萍
中    華    民    國      九十二      年      十二    月     三十 日
附錄本判決論罪科刑法條：
刑法第三百三十條第一項
  犯強盜罪而有第三百二十一條第一項各款情形之一者，處七年以上有期徒刑。
刑法第三百二十一條第一項
  犯竊盜罪而有左列情形之一者，處六月以上、五年以下有期徒刑：
  三、攜帶兇器而犯之者。
  四、結夥三人以上而犯之者。
刑法第三百零四條
  以強暴、脅迫使人行無義務之事或妨害人行使權利者，處三年以下有期徒刑、拘役
  或三百元以下罰金。
  前項之未遂犯罰之。
槍砲彈藥刀械管制條例第十五條
  未經許可攜帶刀械而有下列情形之一者，處二年以下有期徒刑：
  一、於夜間犯之者。
  二、於車站、埠頭、航空站、甲共場所或甲眾得出入之場所犯之者。
  三、結夥犯之者。


司法院資訊處製作；財團法人民間司法改革基金會備份。
